【裁判字號】    97,交聲,50
【裁判日期】    970508
【裁判案由】    違反道路交通管理處罰條例聲明異議
【裁判全文】
臺灣苗栗地方法院交通事件裁定          97年度交聲字第50號
原處分機關  交通部公路總局新竹區監理所苗栗監理站
異  議  人
即受處分人  春泰清潔有限公司
                    統一編號：.
法定代理人  鍾秀英
上列受處分人因違反道路交通管理處罰條例案件，對於交通部公
路總局新竹區監理所苗栗監理站97年2 月25日所為之竹監苗字第
裁54-Z7A013962號處分（原舉發案號：公警局交字第Z7A013962
號），聲明異議，本院裁定如下：
    主  文
異議駁回。
    理  由
一、按「汽車駕駛人駕駛聯結車、大客車、大貨車，有下列情形
    之一者，汽車所有人及駕駛人各處新臺幣4 萬元以上8 萬元
    以下罰鍰，並當場禁止其駕駛：五、駕駛執照業經吊銷、註
    銷仍駕車。違反第1 項情形，並記該汽車違規紀錄1 次。汽
    車所有人如已善盡查證駕駛人駕駛執照資格之注意，或縱加
    以相當之注意而仍不免發生違規者，汽車所有人不受本條之
    處罰。」道路交通管理處罰條例第21條之1 第1 項第5 款、
    第3 項、第4 項分別定有明文。次按道路交通管理處罰條例
    第21條之1 係於民國（下同）90年1 月17日經公布增訂，同
    年6 月1 日施行，並經94年12月28日修正，於95年7 月1 日
    施行，其立法目的乃鑒於大型車輛肇事所生之交通事故傷亡
    情形，多遠較單純小型車或機器腳踏車發生之事故嚴重，乃
    要求駕駛人駕駛該類車輛均必須具有合格之駕駛執照，加重
    違規者之處罰，並對於汽車所有人亦處以相同之罰鍰，以促
    使汽車所有人能善盡其查證管理之責任。又上開種類車輛之
    所有人，對於該等車輛，依法既負有查證駕駛人駕駛執照資
    格之注意義務，基於此一義務，車輛所有人非僅有於聘僱之
    初之選任合格駕駛人之責任，更負有建立駕駛人監督機制之
    管理責任，始能於平日隨時查證、考核所選任之駕駛人之駕
    駛資格，以確保實際駕駛該類車輛之人符合法定之駕駛資格
    ，防範事故於未然。
二、原處分意旨略以：異議人所有車牌號碼706-RW號自用大貨車
    ，於97年1 月15日7 時24分許，行經國道3 號南下158.7 公
    里處，因駕駛人甲○○之駕駛執照業經註銷仍駕車，經內政
    部警政署國道公路警察局第七警察隊大甲分隊警員羅志豐、
    陳海平舉發違規，異議人於應到案日期前申訴表示不服，經
    原處分機關交通部公路總局新竹區監理所審查結果，仍認受
    處分人有前開違規行為，而依道路交通管理處罰條例第21條
    之1 第1 項第5 款規定，處新臺幣（下同）60,000元，並記
    汽車違規紀錄1 次。
三、異議人雖辯以：監理站表示個人駕駛執照資料屬私人機密，
    不能隨便查詢，本公司檢視駕駛人出示駕照確認無誤且確認
    駕駛技術後並要駕駛人切結其所出示之駕駛執照非為偽造，
    已善盡查證駕駛人駕駛執照資格之注意義務，本公司非職業
    汽車運輸業，無從配合每隔15日發公文查證1 次云云。
四、經查：
（一）本件異議人所雇用之駕駛人甲○○之聯結車職業駕駛執照
      因逾期審驗已於96年9 月13日為交通部公路總局新竹區監
      理所苗栗監理站逕行註銷在案，有交通部公路總局新竹區
      監理所97年2 月20 日竹監苗字第0972000400號在卷可稽
      。是本件駕駛人甲○○駕駛異議人所有車牌號碼706-RW號
      自用大貨車，於97年1 月15日7 時24分許，在國道3 號南
      下158.7 公里處，為警攔檢查獲「駕駛執照業經註銷仍駕
      車」乙事，首堪認定。
（二）依證人即本件駕駛人甲○○具結證稱：「（之後有無再檢
      查？）1 年1 次，公司要我們簽切結書，表示證件還有效
      。」、「（公司有無每隔15日查你們駕駛執照的狀態？）
      沒有，只有1 年簽1 次，看駕駛執照有無在有效期限。」
      、「（公司除了1 年1 次查驗你們駕駛執照，有無其它檢
      查你們駕駛執照？）如別的同事被開紅單，就會要求司機
      拿駕駛執照出來看。」、「（如果沒有人被開紅單時呢？
      ）就1 年簽1 次切結書。」、「（公司是否會告訴你駕駛
      執照或駕駛上有問題要跟公司說？）沒有問得這麼清楚。
      」、「（你進公司時有無填寫駕照資料表？）填一般員工
      的資料表」等語（見本院卷第26、27頁），再訊之異議人
      之法定代理人鍾秀英於本院調查時稱：「司機來應徵時，
      我們都會要求他出視駕駛執照，看他的駕駛執照是否有效
      ，我們1 年會檢查1 次看是否還在有效期限內」、「（公
      司有無當初證人填寫的資料？）我們只有看駕駛執照及身
      分證，但沒有填資料。」、「（是誰檢查？如何檢查？）
      我本人，以目視方式。」、「（檢查時有無填檢查情形？
      ）沒有。」等語（見本院卷第24、27、28頁），二者就異
      議人檢查駕駛人駕駛執照之情形所述大致相符，惟異議人
      公司負責人已任職10年以上，且公司有6 、7 個司機等情
      ，為其所自承（見本院卷第27、29頁），衡情，對於所僱
      用之駕駛人須具備有效之駕駛執照始能駕駛車輛乙節，自
      應知之甚詳，即使有其他不懂的事情也會請教相關專業人
      士，故異議人以1 年為期，僅形式查看駕照，及令駕駛人
      簽具切結書之方式為查核，實難謂「已善盡查證駕駛人駕
      駛執照資格之注意」。
（三）道路交通管理處罰條例第92條之1 「處罰機關裁決職業汽
      車駕駛人吊扣、吊（註）銷駕駛執照時，得應僱主之請求
      ，以書面或其他方式通知違規當時所駕駛汽車之所有人」
      之規定，而自92年6 月1 日施行。為提供僱主查詢所屬駕
      駛人之駕照狀態，經由交通部與中華電信股份有限公司數
      據分公司簽訂委託代辦合約，並於92年5 月5 日完成「公
      路監理加值服務系統─駕駛人管理子系統」建置，以供雇
      主查詢其僱用司機之駕照紀錄；又上開「公路監理加值服
      務系統－運輸業駕駛人管理系統」原則以提供運輸業者查
      詢使用；惟無論運輸業者、一般公司行號，若未申請網路
      公路監理加值服務，於取得僱用駕駛人同意者，得檢附同
      意書、駕駛人資料表及駕駛人駕照狀態查核表等資料，每
      隔15日得向公路監理機關函詢「駕駛人駕駛執照資格」，
      以善盡查證駕駛人駕駛資格之注意，此有卷附交通部公路
      總局新竹區監理所苗栗監理站97年2 月20日竹監苗字第09
      72000400號及交通部公路總局新竹區監理所92年1 月22日
      竹監運字第0920001220號函之說明可考。而本件汽車駕駛
      人甲○○於96年9 月13日即遭逕行註銷聯結車職業駕駛執
      照，距本件舉發日即97年1 月15日已逾4 月之久，異議人
      人應有充分之時間向監理機關函詢查明駕駛人之駕駛資格
      ，但疏未向監理機關查核所僱用司機之駕駛資格，任令已
      遭註銷駕駛執照之駕駛人續行駕駛自用大貨車，致道路上
      之行人及車輛之安全於不顧，自應認異議人對於所僱用駕
      駛之資格並未加以相當注意，是本件異議人以上開異議理
      由，據以聲明免責，洵屬無據。
五、綜上所述，異議人所有之車號706-RW號自用大貨車，其駕駛
    人於上開時地因駕駛執照經註銷仍駕駛大貨車之違規事實足
    堪認定，從而原處分機關依道路交通管理處罰條例第21條之
    1 第1 項第5 款規定逕行裁處受處分人罰鍰新臺幣60,000元
    、並記違規紀錄1 次，核無不合。本件聲明異議為無理由，
    應予駁回。
六、據上論斷，應依道路交通案件處理辦法第19條，裁定如主文
    。
中    華    民    國    97    年    5     月    8     日
                  交通法庭  法  官  林 卉 聆
以上正本與原本無異。
如不服本裁定，應於送達後5日內，向本院提出抗告狀。
                            書記官  楊慧萍
中    華    民    國    97    年    5     月    8     日


司法院資訊處製作；財團法人民間司法改革基金會備份。
